【裁判字號】    97,訴,1165
【裁判日期】    971121
【裁判案由】    違反毒品危害防制條例
【裁判全文】
臺灣雲林地方法院刑事判決              97年度訴字第1165號
公  訴  人  臺灣雲林地方法院檢察署檢察官
被      告  乙○○
                    （另案於臺灣雲林監獄執行中）
上列被告因違反毒品危害防制條例案件，經檢察官提起公訴（97
年度毒偵字第1668號），嗣因被告就被訴事實為有罪之陳述，經
本院告知簡式審判程序意旨，並聽取公訴人、被告之意見後，本
院合議庭裁定由受命法官獨任依簡式審判程序審理，判決如下：
    主  文
乙○○施用第二級毒品，處有期徒刑伍月。又施用第一級毒品，
處有期徒刑捌月。應執行有期徒刑壹年。
    犯  罪  事  實
一、乙○○前因施用毒品案件，經觀察、勒戒後，認無繼續施用
    毒品之傾向，於民國92年1 月2 日釋放，並由臺灣雲林地方
    法院檢察署檢察官於同月3 日，以91年度毒偵字第1256號為
    不起訴處分確定。復於96年11月14日至97年3 月3 日，因施
    用第一級、第二級毒品案件，由同署檢察官以97年度毒偵字
    第137 號、第339 號提起公訴，經本院以97年度訴字第230
    號判處應執行有期徒刑2 年確定（於97年7 月17日入監執行
    中，未構成累犯）。詎其仍不知悛悔，復分別基於施用第二
    級毒品甲基安非他命及第一級毒品海洛因之犯意，先於97年
    5 月9 日凌晨5 時許，在其雲林縣古坑鄉草嶺村5 鄰草嶺66
    號住處，以將毒品甲基安非他命置於燈泡內，以火燒烤使之
    產生白色煙霧後吸食其煙之方式，施用第二級毒品安非他命
    1 次；再於同日上午9 時許，以將毒品海洛因摻水置於針筒
    內注射血管之方式，施用第一級毒品海洛因1 次。嗣於同月
    10日1 時許，在雲林縣斗六市○○路112 巷與貞寮路口，其
    所駕駛自小客車內，為警查獲乘客鄭政昌（另由檢察官偵辦
    ）持有第一級毒品海洛因2 小包及第二級毒品安非他命1 小
    包等物，經帶回調查並採尿送驗，檢出毒品嗎啡及甲基安非
    他命陽性反應，而悉上情。
二、案經雲林縣警察局斗六分局報告臺灣雲林地方法院檢察署檢
    察官偵查起訴。
    理  由
一、本件係經被告於準備程序期日為有罪之陳述，而經本院合議
    庭裁定由受命法官獨任以簡式審判程序加以審理，則依據刑
    事訴訟法第273 條之2 、同法第159 條第2 項之規定，不適
    用傳聞法則有關限制證據能力之相關規定；並得依同法第31
    0 條之2 之準用同法第454 條之規定製作略式判決書，依法
    僅需記載犯罪事實、證據名稱及應適用之法條，並得以簡略
    方式為之，如認定之犯罪事實、證據及應適用之法條，與檢
    察官聲請簡易判決處刑書或起訴書之記載相同者，得引用之
    ，合先敘明。
二、訊據被告乙○○對於上開施用第一級毒品海洛因、第二級毒
    品甲基安非他命之事實坦承不諱，且被告為警查獲後所採集
    之尿液，經檢驗結果，確呈海洛因經水解後之嗎啡陽性反應
    及甲基安非他命陽性反應，此有真實姓名對照表、臺灣檢驗
    技股份有限公司濫用藥物尿液檢驗報告在卷可稽，是被告確
    實有施用第一級毒品海洛因、第二級毒品甲基安非他命之犯
    行，應可認定。
三、再被告乙○○前因施用毒品案件，經觀察、勒戒後，認無繼
    續施用毒品之傾向，於92年1 月2 日釋放，並由臺灣雲林地
    方法院檢察署檢察官於同月3 日，以91年度毒偵字第1256號
    為不起訴處分確定。復於96年11月14日至97年3 月3 日，因
    施用第一級、第二級毒品案件，由同署檢察官以97年度毒偵
    字第137 號、第339 號提起公訴，經本院以97年度訴字第23
    0 號判處應執行有期徒刑2 年確定，此有、起訴書、判決書
    、刑案查註紀錄表及臺灣高等法院被告前案紀錄表在卷足憑
    。而被告本件施用第一級、第二級毒品之犯行固於92年間觀
    察、勒戒處分執行完畢釋放後5 年後所為，惟按毒品危害防
    制條例於92年7 月9 日修正公布，自93年1 月9 日施行，其
    中第20 條 、第23條將施用毒品之刑事處遇程序區分為「初
    犯」及「五年內再犯」與「五年後再犯」。其立法理由略謂
    ：「初犯」經觀察、勒戒或強制戒治後，應為不起訴處分；
    經觀察、勒戒或強制戒治執行完畢釋放後「五年內再犯」者
    ，因其再犯率甚高，原實施之觀察、勒戒及強制戒治已無法
    收其實效，應依法追訴。至於經觀察、勒戒或強制戒治執行
    完畢釋放後「五年後再犯」者，因前所實施之觀察、勒戒或
    強制戒治已足以遮斷其毒癮，為期鼓勵自新並協助斷除毒癮
    ，仍適用「初犯」規定，先經觀察、勒戒或強制戒治之程序
    。從而依修正後之規定，應僅限於「初犯」及「五年後再犯
    」此二種情形始應先經觀察、勒戒或強制戒治程序。倘被告
    於5 年內已曾再犯並經依法追訴，顯見其再犯率甚高，觀察
    、勒戒或強制戒治已無法收其實效，則縱其第3 次以上再度
    施用毒品之時間係在初犯經觀察、勒戒或強制戒治執行完畢
    釋放5 年以後，仍不符合「五年後再犯」之規定，即應依該
    條例第10 條 規定處罰（最高法院95年5 月9 日95年第七次
    刑事庭會議決議、同院95年度臺非字第59號判決、95年度臺
    上字第1071號判決參照），而被告既於前揭觀察、勒戒處分
    執行完畢釋放後之96、97年間，再分別因施用毒品犯行經判
    刑確定，業如前述，則被告於前開觀察、勒戒處分執行完畢
    5 年後，再犯本件施用第一、二級毒品犯行即仍應依法論科
    。
四、查海洛因、甲基安非他命分別屬毒品危害防制條例第2 條第
    2 項第1 款、第2 款規定之第一級、第二級毒品。是核被告
    乙○○所為施用海洛因之行為，係犯毒品危害防制條例第10
    條第1 項之施用第一級毒品罪；所為施用甲基安非他命之行
    為，係犯同條例第10條第2 項之施用第二級毒品罪。其因施
    用第一級毒品海洛因、第二級毒品甲基安非他命因而非法持
    有第一級、第二級毒品之低度行為，應為施用之高度行為所
    吸收，不另論罪。再其所犯上開二罪，犯意各別、行為不同
    ，應分論併罰。本院審酌被告前已有多次施用毒品之不良素
    行，竟不知自我惕勵，而一再施用毒品，及本次施用毒品之
    種類、時間、方式，暨犯罪後尚能坦白犯行等一切情狀，分
    別量處如主文所示之刑，並定其應執行之刑。
據上論斷，應依刑事訴訟法第299 條第1 項前段、第273 條之1
第1 項前段，毒品危害防制條例第10條第1 項、第2 項，刑法第
11條前段、第51條第5 款，判決如主文。
本案經檢察官甲○○到庭執行職務
中    華    民    國    97    年    11    月    21    日
                  刑事第二庭    法  官  劉  國  賓
以上正本證明與原本無異。
如不服本判決，應於判決送達後10日內，向本院提出上訴狀。
                                書記官  魏  輝  碩
中    華    民    國    97    年    11    月    21    日
毒品危害防制條例第10條
施用第一級毒品者，處6 月以上5 年以下有期徒刑。
施用第二級毒品者，處3 年以下有期徒刑。


司法院資訊處製作；財團法人民間司法改革基金會備份。
